【裁判字號】    97,上,276
【裁判日期】    970603
【裁判案由】    清償借款
【裁判全文】
臺灣高等法院民事判決                   97年度上字第276號
上  訴  人  合作金庫商業銀行股份有限公司
法定代理人  己○○
訴訟代理人  庚○○
被  上訴人  戊○○
            乙○○
            丁○○
            甲○○
                        樓
            丙○○
上列當事人間請求清償借款事件，上訴人對於中華民國97年1月
30日臺灣臺北地方法院96年度訴字第8080號第一審判決提起上訴
，本院於民國97年5月20日言詞辯論終結，判決如下：
    主    文
原判決廢棄。
上開廢棄部分，被上訴人應連帶給付上訴人新臺幣壹佰柒拾伍萬
貳仟伍佰玖拾貳元，及自民國九十三年八月二十五日起至清償日
止按年息百分之五．六五計算之利息，及自民國九十三年九月二
十六日起至清償日止，其逾期在六個月以內者，按上開利率百分
之十，逾期超過六個月以上部分，按上開利率百分之二十計付之
違約金。
第一、二審訴訟費用由被上訴人連帶負擔。
本判決所命給付，於上訴人以新臺幣伍拾捌萬元供擔保後得假執
行，但被上訴人乙○○以新臺幣壹佰柒拾伍萬元貳仟伍佰玖拾貳
元為上訴人供擔保後得免為假執行。
    事    實    及    理    由
一、程序方面：被上訴人未於言詞辯論期日到場，核無民事訴訟
    法第386條各款所列情形，爰依上訴人聲請，由其一造辯論
    而為判決。
二、上訴人主張略以：訴外人林加任（民國89年6月22日死亡）
    係被上訴人兄弟，以其名下坐落台北縣新莊市○○段第759
    號土地所有權應有部分萬分之六三、暨同段第8936建號房屋
    所有權全部（下稱系爭房地），為上訴人設定新臺幣（下同
    ）638萬元之最高限額抵押權（下稱系爭抵押權）。遂於88
    年3月25日邀被上訴人丙○○為連帶保證人，向上訴人借得
    200萬元，期限20年，利息按年息百分之5.65計算（機動利
    率），前3年按月繳息，第4年起分204期按月攤還本息；如
    有一期未付，視為全部到期。其逾期在6月以內者，按上開
    利率百分之十，逾期超過6個月以上部分，按上開利率百分
    之二十計付之違約金。林加任生前均按月償還，其父林國玉
    繼承後，僅繳款至93年8月間，依前開規定視為債務全部期
    ，須償還175萬2592元，及自93年8月25日起至清償日止按年
    息百分之5.65計算之利息，暨自93年9月26日起至清償日止
    之違約金。詎林國玉於95年5月19日身故，被上訴人繼承債
    務後迄未清償，爰訴請被上訴人償還借款債務，林加買並應
    償還保證債務等語。於原審聲明：被上訴人應連帶給付上訴
    人175萬2592元，及自93年8月25日起至清償日止按年息百分
    之5.65計算之利息，暨自93年9月26日起至清償日止，其逾
    期在6個月以內者，按上開利率百分之十，逾期超過6個月以
    上部分，按上開利率百分之二十計付之違約金（原審為上訴
    人敗訴判決，上訴人不服提起上訴）。並上訴聲明：(一)原判
    決廢棄。(二)上開廢棄部分，被上訴人應連帶給付上訴人175
    萬2592元，及自93年8月25日起至清償日止按年息百分之
    5.65計算之利息，及自93年9月26日起至清償日止，其逾期
    在6個月以內者，按上開利率百分之十，逾期超過6個月以上
    部分，按上開利率百分之二十計付之違約金。(三)願供擔保請
    准宣告假執行。
三、被上訴人雖未於言詞辯論期日到場，惟乙○○前於準備程序
    到場辯以：林加任有資力購屋，應無貸款必要云云。並答辯
    聲明：上訴駁回。如受不利判決，願供擔保請准宣告免為假
    執行。
四、兩造不爭執事實：
    被上訴人兄弟林加任於89年6月22日死亡，其母林高丹早於
    88年8月17日經法院宣告死亡，故由父親林國玉繼承遺產，
    林國玉嗣於95年5月19日身故，被上訴人為其繼承人。
五、上訴人主張林加任向其借款未還，被上訴人應繼承上開債務
    ；惟被上訴人否認林加任欠債情事。經查：
  (一)上訴人主張林加任以系爭房地設定系爭抵押權，於88年3 月
    25日邀丙○○為連帶保證人並借得200萬元，業據提出借據
    （見原審卷第36頁）、他項權利證明書暨抵押權設定契約書
    （同卷第37至39頁）、林加任與丙○○身分證與戶口名簿影
    本（見本院卷第9至10頁）、林加任印鑑證明（本院卷第11
    頁）、還款明細（本院卷第38至41頁）為證，堪信為真正。
    況且丙○○曾於89年5月2日匯款1萬元清償貸款，戊○○亦
    於93年2月10日匯款3萬元償債，此有解付匯款單、解付匯款
    自動入帳交易明細表各一紙可佐（見本院卷第48及47頁），
    丙○○與戊○○既代為清償，益徵林家任確有前開借款債務
    存在。乙○○空言林加任並無借貸必要，甲○○於原審否認
    上訴人所持借據為真正，即非可採。
  (二)依上開還款明細，借款債務人於93年8月以後即未還款，應
    視為債務全部到期，故被上訴人所繼承債務為175萬2592元
    ，及自93年8月25日起至清償日止按年息百分之5.65計算之
    利息，暨自93年9月26日起至清償日止，其逾期在6個月以內
    者，按上開利率百分之十，逾期超過6個月以上部分，按上
    開利率百分之二十計付之違約金。被上訴人丙○○既因繼承
    而為主債務人，則其原擔任保證人之債務，自因歸屬同一人
    而不置論（史尚寬債法各論下冊第881頁參照）。
六、綜上所述，上訴人本於借款返還請求權，訴請被上訴人連帶
    給付175萬2592元，及自93年8月25日起至清償日止按年息百
    分之5.65計算之利息，暨自93年9月26日起至清償日止，其
    逾期在6個月以內者，按上開利率百分之十，逾期超過6個月
    以上部分，按上開利率百分之二十計付之違約金，為有理由
    ，應予准許。原審為上訴人敗訴之判決，尚有未洽，上訴意
    旨指摘原判決不當，求予廢棄改判，為有理由，應由本院廢
    棄改判如主文第2項所示。又上訴人與乙○○陳明願供擔保
    以代釋明，聲請宣告假執行或免為假執行，經核合於法律規
    定，爰分別酌定相當之擔保金額宣告之。
七、本件為判決基礎之事證已明，兩造其餘主張、陳述及所提證
    據，經審酌後，認均與本件結論無礙，不再一一論列，併予
    敘明。
八、據上論結，本件上訴為有理由，依民事訴訟法第450條、第
    85條第2項、第390條第2項、第392條第2項、第463條、第
    385條第1項前段，判決如主文。
中    華    民    國    97    年    6     月    3     日
                    民事第十三庭
                        審判長法  官  黃嘉烈
                              法  官  高鳳仙
                              法  官  吳燁山
正本係照原本作成。
如不服本判決，應於收受送達後20日內向本院提出上訴書狀，其
未表明上訴理由者，應於提出上訴後20日內向本院補提理由書狀
（均須按他造當事人之人數附繕本）上訴時應提出委任律師或具
有律師資格之人之委任狀；委任有律師資格者，另應附具律師資
格證書及釋明委任人與受任人有民事訴訟法第466條之1第1項但
書或第2項（詳附註）所定關係之釋明文書影本。
中    華    民    國    97    年    6     月    4     日
                              書記官  于  誠
附註：
民事訴訟法第466條之1（第1項、第2項）：
對於第二審判決上訴，上訴人應委任律師為訴訟代理人。但上訴
人或其他法定代理人具有律師資格者，不在此限。
上訴人之配偶、三親等內之血親、二親等內之姻親，或上訴人為
法人、中央或地方機關時，其所屬專任人員具有律師資格並經法
院認為適當者，亦得為第三審訴訟代理人。


司法院資訊處製作；財團法人民間司法改革基金會備份。
